臺灣高等法院刑事判決
上　訴　人　臺灣臺北地方法院檢察署檢察官
被　　　告　甲○○
選任辯護人　謝世瑩律師
被　　　告　乙○○
　　　　　　鄧台福
　　　　　　歐文雄
上列上訴人因被告等違反電信法等案件，不服臺灣臺北地方法院
93 年度訴字第1415號，中華民國95年6月30日第一審判決（起訴
案號：臺灣臺北地方法院檢察署92年度偵字第20854號）及臺灣
臺北地方法院95年度訴緝字第139號，中華民國95年8月31日第一
審判決（起訴案號：臺灣臺北地方法院檢察署92年度偵字第2085
4號），提起上訴，本院判決如下：
    主  文
上訴駁回。
    理  由
一、本案經本院審理結果，認第一審判決對被告甲○○、乙○○
    、鄧台福、歐文雄為無罪之諭知，核無不當，應予維持，並
    引用第一審判決書記載之證據及理由（如附件）。
二、檢察官上訴意旨以：（一）按被告以外之人於審判外之言詞
    或書面陳述，除法律有規定者外，不得作為證據。刑事訴訟
    法第159條第1項定有明文。原審判決引用上揭呂武雄於臺灣
    基隆地方法院檢察署偵查中及基隆地方法院審判中之陳述，
    屬審判外之供述，依上開規定，並無證據能力，自不得作為
    證據，且呂武雄經原審傳喚，始終未到庭作證，原審判決逕
    引呂武雄於另案偵審中之供述，作為本案無罪判決之論據，
    已違反上開法律規定。（二）證人呂武雄於93年1月9日偵查
    時證稱：伊若有於電話號碼後面加註一些號碼或英文字編號
    等，即表示有裝成功的等語，與卷附工作紀錄簿之記載相符
    ，雖此一陳述係於檢察事務官調查中所為，但與刑事訴訟法
    第159條之3規定相符（即證人所在不明而無法傳喚或傳喚不
    到，且其所為陳述係其本身案件判決甚至確定後，非具有切
    身之利害關係，而可能在避重就輕之情形下所為，應較為可
    信，且為證明犯罪事實之存否所必要），自具有證據能力，
    原審未加論述，顯有不當。（三）告訴人丙○○於原審審理
    時證稱：徵信社有錄我的對話，侯美雲打電話給我時，曾放
    錄音內容給我聽等語，原審判決對此未為審酌，亦有未洽。
    且證人侯美雲於臺灣板橋地方法院94年度易字第765號王清
    風妨害自由案件中證稱：所以我才去房屋貸款借50萬請徵信
    社等語（見告訴人於95年5月25日告訴理由狀中所附資料）
    ，原審對此亦未論及，調查並未完備云云。惟查：（一）按
    刑事訴訟法第159條之1第2項規定：「被告以外之人於偵查
    中向檢察官所為之陳述，除顯有不可信之情況者外，得為證
    據」；係以被告以外之人於偵查中向檢察官所為之陳述，性
    質上屬傳聞證據，然實務上，偵查中檢察官向被告以外之人
    所取得之陳述，原則上均能遵守法律規定，不致違法取供，
    其可信性極高，故除顯有不可信之情況者外，得為證據（最
    高法院94年度台上字第5167號判決參照），而證人呂武雄於
    偵查中向檢察官所為之陳述，依卷附筆錄之記載，並無不能
    自由陳述或其他非法、不當之取證情形，且其於偵查中向檢
    察官陳述時，已依法具結，有結文在卷為憑（見偵字第2085
    4 號卷第271頁），揆諸上開說明，自有證據能力。又原審
    判決引用呂武雄於基隆地方法院另案審判中之陳述，非屬審
    判外之供述，上訴人指該部分係審判外之供述，無證據能力
    ，尚有誤會。況證人呂武雄於本案原審95年8月17日審理時
    已具結證稱：伊工作紀錄影本上，在每一行最前面打「ˇ」
    代表伊有去現場看過，但不一定有去裝設，打叉表示沒有看
    過現場，也沒有裝設，地址後面如有寫英文字母，如「bf」
    代表2樓，「aef」代表15樓，而「x1」代表該處可放錄音機
    1 臺，「x2」代表現場可放錄音機2臺，還有阿拉伯數字，
    如「3200」、「1000」是給徵信公司的報價，至於最後註明
    「（棠）、（安）、（立）、（柯）、（文）」等，則係委
    託伊至該址裝錄音機錄音之人，伊並沒有在工作紀錄上記載
    有無裝機，而是伊每個月看，有裝的伊都知道哪幾件，臺灣
    臺北地方法院檢察署92年度偵字第2219號卷宗（下稱偵卷）
    第201頁辛亥路的那件（即附表1編號1案件），因為有大樓
    管理員，所以伊沒有裝；偵卷第227頁板橋和平路這件（即
    附表1編號2案件）伊有去現場看，但印象中和平路那邊現場
    不好裝，因為那是5層樓公寓，該公寓2樓的住戶門都沒有關
    ，人很多，有人很注意陌生人進出，所以沒有裝；偵卷第
    238 頁環河南路這個地點伊沒有去裝機等語，直指本件告訴
    人等部分伊雖均曾受立榮公司委託前往欲裝機地點勘驗，但
    均未向立榮公司報價，亦未裝設竊聽器，益足作為有利於被
    告之認定。（二）證人呂武雄於本案93年1月9日檢察事務官
    訊問時固證稱：「（問：提示登錄載有日期、住址、電話、
    及另以括號標示其上之日期係指何年度，另住址、電話、及
    括號內和每件前有打×或打勾各係何意？）這是我的工作紀
    錄簿，主要為用來紀錄當天曾委託我裝機之資料，左上角的
    日期表示由九十一年度至九十二年度一月間，打×表示未裝
    成，打勾的表示代表現場我有去看過，若尚有於電話號碼後
    面加註一些號碼或英文字等編號，即表示有成功．．．．」
    云云，但其於另案違反電信法92年6月27日檢察官偵訊時供
    稱：
    「（問：筆記本上有打ˇ代表何意？）那表示我有去現場看
    過，至於×1表示我去看過一次」、「（問：筆記本如何的
    記載才是有裝好的？）有裝好的我都會在後面註記金額」等
    語；於同案92年6月30檢察官訊問時供稱：「（問：如何在
    筆記本上記錄有裝竊聽器？）我有寫金額的才是。」、「（
    問：91年1月22日有去北市○○路○段151號21樓按裝？）有
    去看過，但沒裝。」、「（問：筆記本上寫×1、×2何意？
    ）表示我有看過幾次。」、「（問：筆記上打ˇ表示何意義
    ？）打ˇ表示我有去。」、「（問：為何打ˇ又要寫乘上多
    少？）這表示我有再去看過。」、「（問：你裝過的都寫在
    筆記本上？是）」、「（問：筆記本上寫cf代表何意？）較
    難裝的，所有英文字都表示困難度的」等語；於同案92年7
    月4日檢察官訊問時供稱：「（問：為何有的被害人曾表示
    有被裝竊聽器，但筆記本上未寫金額？）那些我沒裝，可能
    是別人去裝的。」等語，指稱其如有受託完成竊聽器之裝接
    ，一定會在工作記錄簿記載收費金額等語，且卷附工作紀錄
    簿內其他被害人確有關於「有、3200」或1500、1800、2300
    、2800、4000等數字之記載，是以證人呂武雄於前開另案偵
    查中之供詞，即難謂不可採信。而卷附呂武雄之工作紀錄簿
    內，關於本件告訴人錢捷飛、余榮宗及丙○○部分，僅分別
    記載：「1/22ˇ北市○○路○段157號21樓00000000AE F×1
    （即告訴人錢捷飛之地址及電話）」、「8/16ˇ板市○○路
    58號5F00 000000CF×1（即告訴人丙○○之地址及電話）」
    、「12/26ˇ環河南路2段149巷7號11F/00000000/TW1（即告
    訴人余榮宗之地址及電話）」，並無相關收費金額之登載，
    是以呂武雄受託後是否已前往告訴人錢捷飛、丙○○、余榮
    宗前開3市內電話裝機地址完成裝機並盜接錄音，即非無疑
    ，況證人證人呂武雄於原審審理時亦證稱：伊並未在本件告
    訴人等住所裝機錄音，有如前述，自難認被告等涉犯電信法
    或妨害秘密犯行。再者，本件告訴人等係因受員警通知始前
    往製作警詢筆錄，並提出刑事告訴，事實上並未提出任何證
    據可資證明其等前開3市內電話已遭受被告委任呂武雄或其
    他人盜接並錄音，自難遽認被告等成立上開犯行。（三）告
    訴人丙○○於原審審理時固證稱：「（審判長問：你有被錄
    音嗎？）我有被錄音。（審判長問：被何人錄音？錄到何時
    、何地與何人的錄音？）我有被錄音，因為在92年6月4日晚
    上，吳進興每次都到我家。（審判長問：你知道何人、何時
    、何地，有錄你與何人談話內容？）徵信社有錄我的對話，
    侯美雲打電話給我，放錄音內容給我聽。（陪席法官問：）
    你何時聽到侯美雲放錄音帶給你聽？在92年6月之後，之前
    也有播放。（陪席法官問：錄音帶發生時間？）在我聽到沒
    有多久之前。」等語；證人侯美雲於臺灣板橋地方法院94
    年度易字第765號王清風妨害自由案件中證稱：所以我才去
    房屋貸款借50萬請徵信社等語，惟證人侯美雲於原審已詳細
    證稱：（審判長問：你是否委託立榮公司至丙○○板橋市○○路58號5樓處裝設竊聽器裝設電話？）我只有委託尋人。
    因為那時候我老公與丙○○通姦在外，所以我請立榮公司尋
    人。（審判長問：費用多少？）3萬。（審判長問：當時立
    榮公司與你接觸的人是誰？）我忘掉名字，但是被告我不認
    識。（審判長問：是否是鄧台福、乙○○、歐文雄？）我記
    得是姓「簡」，名字我忘記了。（審判長問：曾否見過在庭
    被告甲○○？）未曾見過。當時簽約在我家。（審判長問：
    前後給了多少錢給那位簡先生？）參萬元。（審判長問：簡
    先生是否有告訴你，會裝設竊聽器？）他那時候有跟我說有
    可能會去裝，但我不知道。因為當時我老公不在，因為丙○○的前夫也不高興，要我去抓，因為他也不喜歡他的前妻跟
    別的男人在一起。（審判長問：立榮公司的人或簡先生有交
    付任何電話錄音的錄音帶給你嗎？）從未。（審判長問：立
    榮公司的人或是簡先生有告知你過裝設竊聽器成功嗎？）這
    個他沒有跟我講，他很少跟我聯絡，都是我主動問他。（審
    判長問：簡先生或其他人有交付你關於本件委託的任何資料
    或文件、物品給你嗎？）簽約時有一張簽約書。（審判長問
    ：簽約後，他們曾經告知你任何事嗎？）他們好像告訴我說
    ，期滿一個月還沒有尋到人，他們要加費用，我就不要。（
    審判長問：所以一個月期滿後，你也沒有再跟他們繼續約定
    ，而且關於你委託的本件，他也沒有給你過任何訊息或資料
    ？）是的，什麼都沒有。（法官問證人：立榮公司的人或是
    簡先生，有無任何人拿錄音帶給你聽？）沒有。（法官問證
    人：你在92年6月4日為什麼會知道，吳進興跟丙○○在瑤客
    商務旅館？）那時候我有請另外一個徵信社。（陪席法官問
    ：你有抓到丙○○通姦事實，是哪一家公司幫你抓的？）徵
    信社沒有名字，不是立榮公司，我是看報紙找的，我會去比
    較。（陪席法官問：那一家有無跟你說多久可以找到？）我
    怕被騙，所以我就他們要提供資料給我，因為我知道丙○○
    住那裡，丙○○帶我老公去那裡同居，第二家徵信社我有告
    知徵信公司我丈夫的地址，所以他們有去跟監。（陪席法官
    問：立榮公司是幾月份？）立榮公司是91年請的，他只有幫
    我作1個月。第2家是92年6月，請了兩、三個月抓到，第2家
    我花了20萬元。第2家有跟我說，他有用儀器跟蹤。（陪席
    法官問：徵信社有無告知他們講話內容都知道？）他們沒有
    講，只是說他們有裝設儀器在他身上。（審判長問：你有播
    放錄音帶給告訴人丙○○聽？）沒有。（審判長問：你在何
    時開始委託立榮公司1個月尋人？）91年7月13日，她前夫為
    尋找吳進興跟她，所以在板橋的僑中一街環河道路找到他們
    兩人在車上睡覺，她前夫拿壹支棒球木棍，敲破計程車後面
    車窗，還有司機座位旁邊的車窗。他們兩個人就失蹤了，她
    前夫就恐嚇我要尋找他們。所以在那之後一個月我就委託立
    榮公司找人。審判長我要補充一點，告訴人剛剛說她看到立
    榮公司的先生，百分之一百不是，她亂咬人。」等語，且告
    訴人復無法提出侯美雲有播放錄音內容之證據為憑，自難徒
    空言率予採信。（四）綜上所陳，本案尚乏確據證明被告與
    案外人呂武雄已共同完成盜接告訴人錢捷飛、丙○○、余榮
    宗市內電話門號00 000000、00000000、00000000並加以錄
    音。此外，復查無其他積極證據證明被告等確有公訴人所指
    侵害通信秘密、妨害秘密犯行，自屬不能證明被告等犯罪。
    公訴人上訴意旨，仍執前詞，指摘原判決不當，為無理由，
    應予駁回。
三、被告乙○○、歐文雄經合法傳喚，無正當理由不到庭，爰不
    待其陳述逕行判決。
據上論結，應依刑事訴訟法第373條、第368條、第371條，判決
如主文。
本案經檢察官柯麗鈴到庭執行職務。
中　　華　　民　　國　　96　　年　　7　 　月　　11 　　日
　　　　　　　　　刑事第十七庭  審判長法　官   趙功恆
　　　　　　　　　　　　　　　　　　  法　官   陳憲裕
　　　　　　　　　　　　　　　　　　  法　官   高明哲
以上正本證明與原本無異。
如不服本判決，應於收受送達後十日內向本院提出上訴書狀，其
未敘述上訴之理由者並得於提起上訴後十日內向本院補提理由書
（均須按他造當事人之人數附繕本）。
                                      書記官   梁淑時
中　　華　　民　　國　　96　　年　　7 　　月　　11　　日
